臺灣高等法院刑事裁定
109年度抗字第618號
抗  告  人  臺灣桃園地方檢察署檢察官  
受  刑  人  鄧志泓




                    （現於法務部○○○○○○○○○○○執行中）
上列抗告人因聲請定受刑人應執行刑案件，不服臺灣桃園地方法
院中華民國109年3月16日裁定（108年度聲字第4659號），提起
抗告，本院裁定如下：
    主  文
原裁定撤銷。
鄧志泓犯如附表所示各罪所處之刑，應執行有期徒刑壹年肆月。
    理  由
一、原裁定意旨略以：受刑人鄧志泓因違反毒品危害防制條例等
    案件，先後經臺灣苗栗地方法院（下稱苗栗地院）及原審法
    院各判處如附表所示之刑，均經分別確定在案，此有如附表
    所示判決及本院被告前案紀錄表等附卷可憑，而其中受刑人
    所犯如附表編號3所示為不得易科罰金之罪，如附表編號1、
    2、4所示為得易科罰金之罪，依刑法第50條第1項但書規定
    固不得併合處罰，然檢察官之聲請既係應受刑人之同意而提
    出，有臺灣桃園地方檢察署調查受刑人是否聲請定應執行刑
    調查表傳真紙在卷可稽，符合刑法第50條第2項規定。又如
    附表所示犯罪事實最後判決之法院為原審法院，則原審法院
    自有管轄權。是依刑法第50條第2項規定，檢察官就如附表
    所示各罪聲請定受刑人應執行之刑，核屬正當，應予准許，
    爰依刑事訴訟法第477條第1項，刑法第53條、第50條第2項
    、第51條第5款規定，裁定受刑人犯如附表所示之罪，所處
    如附表所示之刑，應執行有期徒刑1年7月云云。
二、檢察官抗告意旨略以：如原裁定附表編號1至3所示之罪刑，
    業於民國109年3月6日經苗栗地院以109年度聲字第245號裁
    定應執行有期徒刑1年確定，而如附表編號4所示之罪刑為有
    期徒刑6月，是原裁定形式上雖未逾刑法第51條第5款所定法
    律之外部界限，惟已重於先前所定之各執行刑加計後有期徒
    刑1年6月之總和，而不利於受刑人，顯已逾法律之內部界限
    甚明。原裁定顯有違誤，難認妥適，請撤銷原裁定，另為適
    當合法之裁定等語。
三、按「裁判確定前犯數罪者，併合處罰之。但有下列情形之一
    者，不在此限：一、得易科罰金之罪與不得易科罰金之罪。
    二、得易科罰金之罪與不得易服社會勞動之罪。三、得易服
    社會勞動之罪與不得易科罰金之罪。四、得易服社會勞動之
    罪與不得易服社會勞動之罪」、「前項但書情形，受刑人請
    求檢察官聲請定應執行刑者，依第51條規定定之」、「數罪
    併罰，有二裁判以上者，依第51條之規定，定其應執行之刑
    」、「數罪併罰，分別宣告其罪之刑，依下列各款定其應執
    行者：……五、宣告多數有期徒刑者，於各刑中之最長期以上
    ，各刑合併之刑期以下，定其刑期。但不得逾30年」，刑法
    第50條第1項、第2項、第53條、第51條第5款分別定有明文
    。再者，法律上屬於自由裁量之事項，有其外部性界限及內
    部性界限，並非概無拘束。依據法律之具體規定，法院應在
    其範圍選擇為適當之裁判者，為外部性界限；而法院為裁判
    時，應考量法律之目的，及法律秩序之理念所在者，為內部
    性界限。法院為裁判時，二者均不得有所踰越。在數罪併罰
    ，有二裁判以上，定其應執行之刑時，固屬於法院自由裁量
    之事項，然仍應受前揭外部性界限及內部性界限之拘束（最
    高法院94年度台非字第233號判決意旨參照）。又刑事訴訟
    法第370條第2項「前項所稱刑，指宣告刑及數罪併罰所定應
    執行之刑」、第3項「第1項規定，於第一審或第二審數罪併
    罰之判決，一部上訴經撤銷後，另以裁定定其應執行之刑時
    ，準用之」之規定，已針對第二審上訴案件之定應執行之刑
    ，明定有不利益變更禁止原則之適用；而分屬不同案件之數
    罪併罰有應更定執行刑之情形，倘一裁判宣告數罪之刑，曾
    經定其執行刑，再與其他裁判宣告之刑定其執行刑時，在法
    理上亦應同受此原則之拘束，亦即，另定之執行刑，其裁量
    所定之刑期，不得較重於前定之執行刑加計後裁判宣告之刑
    之總和（最高法院103年度台抗字第707號、第674號裁定意
    旨參照）。另定應執行之刑，應由犯罪事實最後判決法院之
    檢察官聲請該法院裁定之，不能因犯罪之一部分所科之刑業
    經執行完畢而認檢察官之聲請為不合法，予以駁回，至已執
    行部分應如何處理，係檢察官指揮執行問題，與定應執行刑
    之裁定無涉（最高法院93年度台抗字第621號、94年度台抗
    字第47號裁定意旨參照）。且數罪併罰之定應執行之刑，係
    出於刑罰經濟與責罰相當之考量，並非予以犯罪行為人或受
    刑人不當之利益，為一種特別的量刑過程，相較於刑法第57
    條所定科刑時應審酌之事項係對一般犯罪行為之裁量，定應
    執行刑之宣告，乃對犯罪行為人本身及所犯各罪之總檢視，
    除應考量行為人所犯數罪反應出之人格特性，並應權衡審酌
    行為人之責任與整體刑法目的及相關刑事政策，在量刑權之
    法律拘束性原則下，依刑法第51條第5款之規定，採限制加
    重原則，以宣告各刑中之最長期為下限，各刑合併之刑期為
    上限，但最長不得逾30年，資為量刑自由裁量權之外部界限
    ，並應受法秩序理念規範之比例原則、平等原則、責罰相當
    原則、重複評價禁止原則等自由裁量權之內部抽象價值要求
    界限之支配，使以輕重得宜，罰當其責，俾符合法律授與裁
    量權之目的，以區別數罪併罰與單純數罪之不同，兼顧刑罰
    衡平原則（最高法院100年度台抗字第314號裁定意旨參照）
    。是於併合處罰而酌定執行刑時，應審酌行為人所犯數罪之
    犯罪類型、行為態樣、手段、動機，其犯罪類型相同、行為
    態樣、手段、動機相似者，於併合處罰時，因責任非難重複
    之程度較高，允酌定較低之應執行刑。
四、經查：
(一)受刑人因犯如附表所示之罪，經如附表所示法院各判處如附
    表所示之刑，均經分別確定在案，有苗栗地院107年度苗簡
    字第649號刑事簡易判決、108年度訴字第89號刑事判決、原
    審法院107年度審易字第1007號刑事判決、108年度簡字第21
    3號刑事簡易判決及本院被告前案紀錄表等存卷可按。再受
    刑人所犯上開各罪中，有得易科罰金亦得易服社會勞動之罪
    （附表編號1至2、4），復有不得易科罰金亦不得易服社會
    勞動之罪（附表編號3），雖已合於刑法第50條第1項但書規
    定，惟受刑人已請求檢察官聲請定其應執行刑，有「臺灣桃
    園地方檢察署依102年1月23日修正之刑法第50條調查受刑人
    是否聲請定應執行刑調查表」在卷可查，自應依據刑法第50
    條第2項規定，依同法第51條規定定其應執行刑。
(二)原審就受刑人所犯如附表所示之罪，以各該罪之宣告刑為基
    礎，以最長期宣告刑有期徒刑7月為下限，以宣告刑總和有
    期徒刑2年4月為上限，裁定受刑人應執行有期徒刑1年7月，
    固未逾越刑法第51條第5款限制加重原則規定之外部性界限
    。然如附表編號1至3所示之罪，業經苗栗地院以109年度聲
    字第245號裁定應執行有期徒刑1年確定，有卷附苗栗地院10
    9年度聲字第245號刑事裁定及本院被告前案紀錄表等可考，
    則原審定受刑人應執行有期徒刑1年7月，顯已逾越本件定應
    執行刑之內部性界限上限【按如附表編號1至3所示之罪曾經
    苗栗地院以109年度聲字第245號裁定應執行有期徒刑1年確
    定，是此時裁量所定之刑期不得較重於前定執行刑（有期徒
    刑1年）加計其餘裁判之宣告刑（有期徒刑6月）總和有期徒
    刑1年6月】，自有違誤。是檢察官執此指摘原裁定不當，為
    有理由。
(三)原裁定既有上開不當，即屬無可維持，應由本院撤銷，且為
    免發回原審法院重新裁定徒增司法資源之耗費，爰由本院自
    為裁定。茲檢察官依受刑人之請求，聲請就如附表所示之罪
    合併定受刑人應執行之刑，於法尚無不合，經衡酌受刑人所
    犯如附表編號1至2所示之罪均為施用第二級毒品罪，且其施
    用毒品時間為自106年10月22日起至107年1月2日止，犯罪時
    間相距非遠，受刑人當有濫用毒品傾向，參諸施用毒品者均
    有相當程度之成癮性及心理依賴，應側重以適當之醫學治療
    及心理矯治處遇，且受刑人施用毒品所為主要係戕害自身健
    康，並未侵害他人法益，反社會性程度相對較低，是受刑人
    所犯施用第二級毒品罪之犯罪類型、行為態樣、手段、動機
    均相類，反社會性程度較低，於併合處罰時，此部分責任非
    難重複程度較高，爰就受刑人所犯前開施用第二級毒品罪及
    如附表編號3、4所示搶奪、攜帶兇器竊盜罪為整體非難評價
    後，定受刑人應執行刑如主文第2項所示。
據上論斷，應依刑事訴訟法第413條、第477條第1項，刑法第50
條第2項、第51條第5款、第53條，裁定如主文。
中　　華　　民　　國　　109 　年　　4 　　月　　30　　日
                  刑事第十八庭  審判長法　官  吳炳桂
                                      法　官  葉乃瑋
                                      法　官  黃紹紘
以上正本證明與原本無異。
如不服本裁定，應於收受送達後5日內向本院提出再抗告狀。
                                      書記官  于  誠
中　　華　　民　　國　　109 　年　　4 　　月　　30　　日

附表
編    號  1 2 3 罪    名  毒品危害防制條例 （施用第二級毒品罪） 毒品危害防制條例 （施用第二級毒品罪） 搶奪 （搶奪罪） 宣 告 刑  有期徒刑3月 有期徒刑3月（共4罪） 有期徒刑7月 犯罪日期  民國106年12月4日 ①106年10月22日 ②106年10月29日 ③106年12月25日 ④107年1月2日 107年3月23日 偵查機關年度案號  臺灣苗栗地方檢察署107年度毒偵字第599號 臺灣桃園地方檢察署106年度毒偵字第6757號等 臺灣苗栗地方檢察署107年度偵字第2854號（聲請書附表誤載為107年度偵字第2584號）等 最後事實審 法院 臺灣苗栗地方法院 臺灣桃園地方法院 臺灣苗栗地方法院  案號 107年度苗簡字第649號 107年度審易字第1007號 108年度訴字第89號  判決日期 107年5月31日 107年10月12日 108年6月20日 確定判決 法院 臺灣苗栗地方法院 臺灣桃園地方法院 臺灣苗栗地方法院  案號 107年度苗簡字第649號 107年度審易字第1007號 108年度訴字第89號  確定日期 107年7月2日 107年12月25日 108年7月18日 是否為得易科罰金之案件  是 是 否 是否為得易服社會勞動之案件  是 是 否 備    註  臺灣苗栗地方檢察署107年度執字第2567號（107年度執緝字第453號，已執行完畢） 臺灣桃園地方檢察署108年度執字第3280號 臺灣苗栗地方檢察署108年度執字第2726號   編號1至3業經臺灣苗栗地方法院以109年度聲字第245號裁定應執行有期徒刑1年確定（臺灣苗栗地方檢察署109年度執更字第304號）   

編    號  4 罪    名  竊盜 （攜帶兇器竊盜罪） 宣 告 刑  有期徒刑6月 犯罪日期  107年2月13日 偵查機關年度案號  臺灣桃園地方檢察署107年度偵緝字第2200號 最後事實審 法院 臺灣桃園地方法院  案號 108年度簡字第213號  判決日期 108年7月3日 確定判決 法院 臺灣桃園地方法院  案號 108年度簡字第213號  確定日期 108年7月29日 是否為得易科罰金之案件  是 是否為得易服社會勞動之案件  是 備    註  臺灣桃園地方檢察署108年度執字第16969號